【裁判字號】    97,訴,322
【裁判日期】    970910
【裁判案由】    損害賠償
【裁判全文】
臺灣雲林地方法院民事判決               97年度訴字第322號
原      告  乙○○
被      告  甲○○
上列當事人間請求損害賠償事件，本院於民國97年8月27日言詞
辯論終結，判決如下：
    主  文
被告應給付原告新台幣壹佰柒拾柒萬貳仟元及自民國97年3 月17
日起至清償日止，按年息百分五計算之利息。
訴訟費用由被告負擔。
本判決第1 項原告以新台幣陸拾萬元供擔保後，得假執行。
    事實及理由
一、原告主張：被告甲○○明知真實姓名年籍不詳，綽號「趴趴
    」之友人欲收購存摺，雖預見一般人購買他人存摺常與金融
    犯罪有密切關係，且取得他人存摺之目的在於收取贓款及掩
    飾犯行不易遭人追查，又對於提供帳戶雖無引發他人萌生犯
    罪之確信，但仍以縱若有人持以犯罪亦無違反其本意之幫助
    犯意，而於95年12月1 日，在不詳處所將其所有帳號000000
    000000號之華南銀行頭份分行之帳戶（下稱系爭帳戶）以新
    台幣2000元之代價出售予「趴趴」。嗣該「趴趴」與其他詐
    欺集團成員共同意圖為自己不法之所有，於95年11月27 日
    18時30分許，在網際網路「080 聊天室」留下「一夜情」之
    文字及msn 帳號後，原告見狀遂將之加入其msn 之聯絡人名
    單，該詐騙集團隨即以電話與原告聯絡並佯稱可約時間見面
    ，但須先匯款以確認身份云云，致原告陷於錯誤而95年12
    月1 日某時，匯款新臺幣（下同）1,772,000 元至系爭帳戶
    內，旋被告甲○○即將之提領，並交予「趴趴」，原告嗣後
    始知遭詐騙，爰依民法第184 條第1 項、第185 條規定提起
    本訴等語。並聲明：除假執行擔保金額外，餘如主文所示。
二、被告則以：系爭帳戶是伊所有之帳戶，且於95年12月1 日有
    提供系爭帳戶給「趴趴」使用，亦有幫其提領金錢，但伊只
    有取得2000元之代價，要他全部負責賠償，被告覺得不公平
    等語置辯。並聲明：原告之訴駁回。
三、原告主張之事實，業據原告提出郵政跨行匯款申請書為證，
    復有華南商業銀行頭份分行96年6 月13日華頭份字第158 號
    函及其附件被告存款往來明細表等於台灣雲林地方法院檢察
    署96年度偵字第2275號卷可資為證，被告對此亦不爭執，堪
    認原告主張之事實為真實。
四、按因故意或過失，不法侵害他人之權利者，負損害賠償責任
    。數人共同不法侵害他人之權利者，連帶負損害賠償責任。
    不能知其中孰為加害人者，亦同。造意人及幫助人，視為共
    同行為人。民法第184 條第1 項前段、第185 條分別定有明
    文。是以，民法第185 條規定之共同侵權行為，分為共同加
    害行為、共同危險行為、造意及幫助行為。所謂共同加害行
    為，為共同行為人皆已具備侵權行為之要件，共同危險行為
    為數人共同不法侵害他人權利，而不能知其中孰為加害人為
    要件，造意及幫助行為，則為教唆或幫助他人為侵權行為（
    最高法院73年度臺上字第593 號裁判意旨參照）。本件被告
    雖未參與實施詐欺原告之行為，惟其將自己帳戶提供他人使
    用，依一般社會通念，可預知該帳戶可供詐騙集團利用作為
    被害人匯款及詐騙集團提領詐騙所得之用，將因而幫助他人
    從事詐欺犯罪，其將系爭帳戶提供他人使用，使該他人得以
    使用其帳戶遂行對原告之詐欺犯罪，致原告受有計1,772,
    000 元之損害，自屬幫助他人對原告為侵權行為，揆之上開
    說明，被告應負共同侵權行為責任，則原告依上開侵權行為
    之規定，請求被告賠償損害，洵屬正當，自應准許。
五、從而，原告依民法第184 條第1 項前段、第185 條之規定，
    請求被告給付1,772,000 元，及自起訴狀繕本送達翌日即97
    年3 月17日起至清償日止，按週年利率5%計算之利息，為有
    理由，應予准許。
六、原告陳明願供擔保聲請宣告假執行，經核均無不合，爰酌定
    相當擔保金額予以准許。
七、訴訟費用負擔之依據：依民事訴訟法第78條。
中    華    民    國    97    年    9     月    10    日
                  民事第一庭    法  官  黃瑞井
以上為正本，係照原本作成。
如對本判決上訴，須於判決送達後廿日內向本院提出上訴狀
中    華    民    國    97    年    9     月    10    日
                                書記官  徐基典


司法院資訊處製作；財團法人民間司法改革基金會備份。
